【裁判字號】    92,台上,5576
【裁判日期】    921008
【裁判案由】    偽造文書
【裁判全文】
最高法院刑事判決                              九十二年度台上字第五五七六號
    上  訴  人  甲○○
右上訴人因偽造文書案件，不服台灣高等法院台南分院中華民國九十年四月十二日第
二審判決（九十年度上訴字第四０九號，起訴案號：台灣台南地方法院檢察署八十八
年度營偵字第一０七號），提起上訴，本院判決如左：
    主  文
原判決撤銷，發回台灣高等法院台南分院。
    理  由
本件原判決認定上訴人甲○○明知其非高屏羊乳運銷合作社員工，該合作社亦未授權
其與富兆傳播事業有限公司（下稱富兆公司）訂立廣告託播合約書，委託富兆公司代
為在高雄客運車廂上作產品推銷廣告，竟於任職富兆公司期間，因化名唐進欽之實際
負責人謝忠奇（另案在台灣台北地方法院審理中）告以時間急迫必須儘速簽訂契約交
給廣告公司製作，遂與謝忠奇基於共同犯意聯絡，於民國八十六年十一月間，在高雄
市○○○路二十一號十五樓該公司內，由上訴人冒用高屏羊乳運銷合作社代表人名義
，在廣告託播合約書之客戶負責人欄上簽自己之名，再交由謝忠奇偽造該合作社之印
文，而偽造該廣告託播合約書，足以生損害於高屏羊乳運銷合作社。謝忠奇於偽造該
廣告託播合約書後，在上訴人不知情之情況下，復持五紙支票共計四百六十萬元及該
偽造之廣告託播合約書，向蘇明發調借現金並佯稱該支票係高屏羊乳運銷合作社委託
廣告所簽發之託播費用，信用良好，使蘇明發陷於錯誤而如數交付借款，屆期支票提
示均不獲兌現，且謝忠奇避不見面，蘇明發始知受騙等情。因而撤銷第一審判決，改
判論處上訴人共同偽造私文書罪刑，固非無見。
惟查：(一)、有罪之判決書，其理由說明與事實記載或卷內證據資料不相符合，均屬判
決理由矛盾，其判決當然為違背法令。原判決以上訴人對於右開偽造文書犯行已坦承
不諱，作為認定上訴人犯偽造私文書罪之主要論據，然查上訴人於第一審及原審均否
認有偽造文書之犯意，辯稱：因當時富兆公司與高屏羊乳運銷合作社原合約時間快屆
滿，富兆公司負責人謝忠奇騙伊說，因要與廣告公司拍攝廣告爭取在有線電視播出之
時效，須即時提出合約書為憑據，已先徵得高屏羊乳運銷合作社之同意代簽合約云云
，伊才代該合作社在系爭合約書上簽名，伊無偽造文書犯意等語（見第一審卷第十八
、四十八、五十四頁，原審卷第二十四、三十、三十一頁），足見上訴人在原審並未
坦承犯罪，是原判決上開理由之說明與卷內證據資料不相符，顯有證據上理由矛盾之
違法。又上訴人上開所辯為何不足採信，原判決未說明其理由，亦有判決不備理由之
違法。(二)、緩刑之宣告，本質上無異恩赦，得消滅刑罰之效果，顯對被告有利，如無
因原審判決適用法則不當之情形而將下級審緩刑之宣告撤銷，即有違刑事訴訟法第三
百七十條前段禁止不利益變更之原則。本件第一審論上訴人共同偽造私文書罪，處有
期徒刑肆月，緩刑貳年，檢察官以第一審僅判處上訴人有期徒刑四月，並諭知緩刑二
年，量刑過輕為由提起第二審上訴，原判決認檢察官上訴指摘第一審量刑過輕為無理
由，惟於撤銷改判（因第一審判決時不及適用新修正之刑法第四十一條）時，雖仍量
處上訴人有期徒刑四月，但不為緩刑之諭知，顯係認第一審緩刑之諭知為不當，足見
其理由之說明前後矛盾且有違不利益變更之原則，亦有可議。(三)、系爭廣告託播合約
書上之印文為「保證責任台灣省高屏羊乳運銷合作社」，原判決認係「保證責任台灣
省高屏羊乳運銷合作社印」，亦即多一個「印」字，與卷內資料不盡相符，亦有疏誤
。上訴意旨指摘原判決違背法令，尚非全無理由，應認有發回更審之原因。
據上論結，應依刑事訴訟法第三百九十七條、第四百零一條，判決如主文。
中      華      民      國    九十二    年      十      月      八      日
                              最高法院刑事第七庭
                                  審判長法官  張  信  雄
                                        法官  賴  忠  星
                                        法官  張  清  埤
                                        法官  呂  永  福
                                        法官  孫  增  同
      右正本證明與原本無異
                                              書  記  官
中      華      民      國    九十二    年      十      月     二十     日


司法院資訊處製作；財團法人民間司法改革基金會備份。
